臺灣高等法院臺中分院民事判決　　　　　 94年度上字第196號
　　上　訴　人　甲○○
　　訴訟代理人　己○○
　　　　　　　　黃嘉明　律師
　　被　上訴人　丁○○
　　訴訟代理人　呂勝賢　律師
　　複　代理人　癸○○
上列當事人間請求履行債務事件，上訴人對於民國94年4 月22日
臺灣臺中地方法院94年度重訴字第70號第一審判決提起上訴，本
院於96年5月23日言詞辯論終結，茲判決如下：
    主  文
上訴駁回。
第二審訴訟費用由上訴人負擔。
    事  實
一、上訴人聲明求為判決：(一)原判決廢棄。(二)被上訴人應給付上
    訴人新台幣 3,670,252元，及自起訴狀繕本送達翌日起至清
    償日止，按年息5%計算之利息。(三)第一、二審訴訟費用由被
    上訴人負擔。(四)上訴人願供擔保請准宣告假執行。其陳述除
    與原審判決所載相同者予以引用外，另補稱：
  (一)被上訴人自認支票明細表之簽名係其自己簽名，有原審第23
    頁筆錄及本審94年8 月18日筆錄可證。於其簽名前該表即寫
    有：「左列支票明細共82張票，係己○○為發票人，而由佳
    浩公司簽發使用，本人負責該等支票兌現，若有未兌現之情
    事，本人等願負責償還之責」、「左項所列支票，係佳浩公
    司負責人己○○發票人，為佳浩公司所使用，本人負責該等
    支票兌現，如有不兌現情事，全由本人負責償還」（支票明
    細共二張紙，總共82張票）。若簽名前無寫該等文字，何以
    會緊接文字下面簽名？被上訴人主張委託呂勝賢律師以存證
    信函通知上訴人，撤銷該簽名之意思表示，但該存證信函稱
    「己○○騙稱銀行對保例行文件」（意即有寫文字之文件，
    並非空白紙），未稱只有簽名無其他文字，而主張撤銷上訴
    人執以假扣押之讓與書，即可認定被上訴人主張簽名時無約
    定之文字，並非實在。況被上訴人主張於簽名前，上訴人有
    畫圓圈，要上訴人在圓圈內簽名。按佳浩公司之全體股東於
    93年10月25日有簽協議書，就系爭之己○○支票，由佳浩公
    司承受負責兌現，惟因佳浩公司之資產被掏空，己○○怕佳
    浩公司無資力負責，乃書寫系爭文字要全體股東私人負責。
    因此，畫有五個圓圈，即係要佳浩公司之全體股東（即被上
    訴人、楊福川、楊福龍、楊素蘭、李麗君）簽名。茍當時無
    寫約定之文字，何敢要求全體股東簽名？全體股東又何會簽
    名？故被上訴人之主張有悖情理，殊不足採。
  (二)庚○○在本審供證：「當時己○○有拿資料請其影印，影印
    之資料應該有一張紙是有這些文字，知道是一壘密密麻麻的
    數字資料，且其向被上訴人說以後要簽名之前須先看一下內
    容，或是其他的兒女在場。當時被上訴人有講其簽名如能夠
    讓兒女們圓滿解決事情，不要讓兒女們相互爭吵就好」（95
    年1月5日筆錄）。由庚○○所證當時是一壘密密麻麻的數字
    資料，有一張紙是有這些文字，即可證明簽名當時即有約定
    之文字。又由被上訴人所稱簽名要讓兒女們圓滿解決事情，
    不要讓兒女們相互爭吵就好，即可認定被上訴人知悉簽名之
    內容，於簽名時即已寫有約定之文字，且並非銀行之對保資
    料。被上訴人辯稱被騙係銀行對保文件而簽名，誠不足採。
    又依丙○在本審供證：「被上訴人要我載其去找己○○，是
    要向己○○索回其所簽署的影印資料，事後將影印資料交給
    被上訴人兒子楊福川」等語，亦可證明被上訴人確有簽名同
    意契約之約定，否則被上訴人收到影印本，何以未即提出異
    議？
  (三)按履行承擔，乃第三人（承擔人）與債務人約定，由第三人
    履行債務人之債務之契約。履行承擔僅於債務人與第三人間
    發生效力，不生債之移轉問題。故債權人非履行承擔契約之
    當事人，自不得請求第三人清償。履行承擔之效力乃承擔人
    對於債務人負擔對債權人為清償，使債務人免除責任之義務
    。從而承擔人不履行義務時，債務人得請求其履行，如債務
    人自己履行時，並得請求債務不履行之損害賠償。履行承擔
    與民法第300 條所定「第三人與債權人訂立契約，承擔債務
    人之債務者，其債務移轉於該第三人」之免責的債務承擔有
    別。
  (四)本件係被上訴人與己○○訂立契約，約定「本人負責該等支
    票兌現，若有未兌現之情事，本人等願負責償還之責」、「
    本人負責該等支票兌現，如有不兌現情事，全由本人償還」
    。上開約定係由被上訴人履行己○○（債務人）應給付之票
    據債務，使票據兌現，如被上訴人未付款使票據兌現，而由
    己○○給付票據債務，使票據兌現，己○○則得請求被上訴
    人償還給付之票款，即請求被上訴人不履行之損害賠償，其
    法律關係為履行承擔。故楊褔賓請求被上訴人履行其應給付
    之系爭票據債務，依法有據。己○○既有請求被上訴人履行
    債務之權利，則己○○將其權利讓與上訴人，亦洵屬合法。
    今己○○及上訴人請求被上訴人履行系爭票據債務，被上訴
    人拒不履行，致楊褔賓必須自己履行，己○○依履行承擔契
    約請求被上訴人給付及損害賠償。原判決謂本件係債務承擔
    ，票據權利屬執票人所有，票據持有人始有請求被上訴人履
    行之效力，己○○非票據權利人，何來債權讓與？己○○對
    被上訴人無債權存在，自無債權可讓與上訴人，殊違債務承
    擔之要件云云，顯有適用法規錯誤之違法。蓋債務承擔必須
    第三人（承擔人）與債權人訂約，或與債務人訂約，而經債
    權人承認。本件並非被上訴人與債權人訂約，或與債務人（
    楊褔賓）訂約，而經債權人（支票持有人）承認，當非債務
    承擔之法律關係，故票據持有人不能依上開履行承擔契約對
    被上訴人請求。
  (五)己○○原為佳浩實業有限公司仁董事長，負責公司之業務執
    行及採購，楊福龍為廠長，負責生產，楊素蘭負責財務，被
    上訴人為掛名股東，不負責業務。93年9 月間公司股東將楊
    褔賓之董事長解任，而改選被上訴人為董事長。因公司有以
    己○○為公司代表人，及個人名義，簽發支票供公司使用。
    但己○○已非公司代表人，已簽發支票當不能退票而影響己
    ○○之信用，且不能由己○○私自掏腰包，負責票據兌現。
    故己○○於93年10月25日與被上訴人等股東簽立協議書，約
    定楊褔賓簽發之支票，由佳浩公司概括承受。但於協議書簽
    立後，己○○耳聞，楊福龍等股東，將淘空佳浩公司資產，
    支票無法兌現，己○○為免支票無法兌現而受損，請教本案
    訴訟代理人，如何保障使支票兌現而不受損失，訴訟代理人
    告以應由股東私人名義簽立協議書，始能於支票末兌現時，
    對其等私人財產執行。故由訴訟代理人於支票明細表書寫由
    本人負責兌現，如末兌現本人負責償還之文句，再由己○○
    及上訴人請被上訴人等股東簽名，承認負責票據兌現。己○
    ○約被上訴人等至伯父楊國重家簽名，但僅被上訴人到場簽
    名，其餘股東則拒不到場簽名。當時楊國重不在場，而其女
    兒庚○○在場。被上訴人於簽名後，經數日後請己○○之四
    叔父母丙○、戊○○○向己○○索取簽名之影印本，己○○
    亦將影印本給予被上訴人。被上訴人於取得影本後，而並未
    表示異議，足証該簽名係真正。若係被上訴人空白簽名，或
    謂其不知簽名內容，何有於取得影本後，末提出異議之理？
    足証被上訴人主張空白簽名，或其不識字不知內容，均不足
    取。
  (六)系爭票據由泰成公司凌凱維、裕森公司賴宗輝，聯合報大雅
    辦事處、豪輪公司辛○○、伯僑公司乙○○、王杰林、易原
    公司歐春德、強喬公司張榮義、家傅料理店陳雪君、茂瑩公
    司鐘月麟、三夏公司內康、遠太公司張世吉、賢能公司曾淑
    照等人持有而未兌現，彼等皆未放棄其對系爭票據之票款請
    求權。倘被上訴人拒不履行系爭票據債務，楊褔賓則必須自
    己履行，是己○○依履行承擔契約自得對被上訴人請求給付
    及損害賠償，而己○○已將此債權讓與上訴人，上訴人訴請
    被上訴人履行債務，即屬有據。
二、被上訴人聲明求為判決：(一)上訴駁回。(二)第二審訴訟費用由
    上訴人負擔。(三)如受不利判決，請宣告准供擔保免予假執行
    。其陳述除與原審判決所載相同者予以引用外，另補稱：
  (一)上訴人主張原審庭呈之支票登記表有關上訴人之簽名過程，
    係在楊國重家簽名，其女兒楊麗芳在場云云，全然不實。被
    上訴人斯時係於農田忙於農事，己○○、甲○○夫妻帶其女
    兒，到農田找尋被上訴人，以銀行對保之用為由，要求被上
    訴人簽名蓋手印，當時其上並無「左項所列支票係佳浩公司
    負責人己○○發票人，為佳浩公司所使用本人負責該等支票
    兌現如有不兌現情事全由本人負責償還（支票明細共二張紙
    總共82張支票）」、「左列支票明細共82張票係己○○為發
    票人，而由佳浩公司簽發使用本人負責該等支票兌現若有未
    兌現之情事本人等願負責償還之責」等文字，上述文字應係
    己○○於誆騙被上訴人簽名後所自加，被上訴人遭詐騙簽名
    後，經告以其他子女，其他子女詢問到底簽何內容何文件，
    因被上訴人實不知其內容，然相信兒子己○○及媳婦即上訴
    人甲○○夫妻，當不致危害自己親生母親、婆婆，豈知其後
    上訴人甲○○即以台中地院93年度裁全字第6530號（果股）
    聲請假扣押，被上訴人始知受騙，乃於94年1 月18日委託律
    師發函撤銷其意思表示，是上訴人所主張執為債權憑據之所
    謂支票明細其上之簽名及蓋用手印之意思表示，業經被上訴
    人委託律師發函撤銷其意思表示，己○○及被上訴人迄今並
    無爭執。是所謂債權讓與人己○○對被上訴人既無債權存在
    ，所謂受讓人之上訴人對被上訴人即無債權存在。果被上訴
    人簽名過程確如上訴人所主張，何以上訴人及其夫婿己○○
    於收受前揭律師發函撤銷時，及於原審訴訟過程，未曾加以
    駁斥辯解，可見上訴人主張不實。
  (二)至於證人庚○○、丙○所證述情形，已是被上訴人遭己○○
    、甲○○夫妻帶其女兒誘騙而簽名後，經告知其他子女，而
    發覺有異，乃一再向己○○要求取回簽名之資料，然為己○
    ○拒絕，乃要求己○○至少交付影印資料，以確認所簽署內
    容是否確如己○○、甲○○所稱係為銀行對保資料，因己○
    ○態度強硬，乃委請丙○出面，是證人丙○所述：丁○○要
    我載其去找己○○，是要向己○○索回其所簽署的影印資料
    等語。上訴人主張原審庭呈之支票登記表有關上訴人簽名過
    程，係在楊國重家簽名，其女兒楊麗芳在場云云，與事實完
    全不符。
  (三)由上訴人所提出之支票登記表二紙，依其上己○○所加載之
    文字，上訴人及己○○乃自承該些支票係佳浩公司所使用，
    與佳浩公司營運業務有關，則上訴人及己○○應與佳浩公司
    全體股東協談，取得共識後，載明雙方權利義務，由佳浩公
    司正式予以承擔兌現之責任方屬正辦，豈有趁被上訴人於田
    裏忙於農事之際，夫妻二人並攜幼兒來讓其母親、婆婆一老
    婦個人來全部承擔之理？此亦足證被上訴人確係受詐騙而簽
    名蓋印其上。又系爭「支票登記表」二紙其上所載之文字，
    與被上訴人簽名之用筆顏色明顯不同，顯然所載文字與簽名
    非同時書就簽名，而於「支票登記表」二紙，被上訴人簽名
    處及其下同一列有多處以鉛筆畫多個圈圓形框列，顯係事先
    擬定被上訴人簽名處，預留其後添加文字書寫位置，否則若
    係先已談妥書就，只需令被上訴人順著已書就文字內容最後
    文字結尾處簽名即可，何需加框畫於被上訴人簽名處？
  (四)上訴人94年6 月16日準備書狀所提協議書，係於佳浩公司委
    請代書擬就，協議內容乃以己○○必須同意向中華商業銀行
    簽訂借款約定書，以使中華商業銀行解凍所凍結佳浩公司之
    融資資金，惟因己○○未確實履行，致中華商業銀行仍凍結
    佳浩公司之融資資金，以致原協議由佳浩公司負責己○○因
    佳浩公司所簽發之個人支票，亦歸無效，為此上訴人與己○
    ○乃處心積慮設局誆騙被上訴人。
  (五)上訴人所主張之支票登記表二紙，其上未列有支票金額及用
    途，被上訴人豈有在不知支票金額，及其用途是否確係為佳
    浩公司所使用之情形下，即遽予簽章承擔負責之道理，此顯
    背離常情，而由上訴人所起訴請求金額高達700 餘萬元，即
    經減縮亦高達367萬餘元，要皆非被上訴人所能負擔，被上
    訴人豈會率予簽名承擔之理。退一步言，由上訴人所提出之
    支票登記表二紙，亦無被上訴人應給付訴外人己○○金錢之
    約定，即令假設訴外人己○○與上訴人甲○○間債權讓與關
    係存在，上訴人亦無請求被上訴人給付其聲明款項之權利。
  (六)按債權之讓與，依民法第297條第1項之規定，雖須經讓與人
    或受讓人通知債務人始生效力，但不以債務人之承諾為必要
    ，而讓與之通知，為通知債權讓與事實之行為，原得以言詞
    或文書為之，不需何等之方式，故讓與人與受讓人間成立債
    權讓與契約時，債權即移轉於受讓人，除法律另有規定外，
    如經讓與人或受讓人通知債務人，即生債權移轉之效力（最
    高法院42年台上字第626 號判例意旨參照）。是真正之債權
    讓與乃係以移轉特定債權為其標的，於讓與契約發生效力時
    ，債權即行移轉於相對人。如僅賦與相對人收取債權之權利
    ，或所移轉之債權另須於特定當事人間互為計算者，乃均非
    以移轉特定債權為標的，且非於讓與契約生效時即發生特定
    債權移轉於相對人之效果，故均非屬債權讓與。是本件上訴
    人主張債權讓與之請求權基礎為本件之請求，核無理由。
    理  由
一、上訴人主張：己○○原為佳浩實業有限公司董事長，關於公
    司之債務，均由己○○簽發支票使用。93年9月間公司股東
    將己○○董事長身分解任，而另選被上訴人丁○○為董事長
    。被上訴人丁○○乃與己○○達成協議，就己○○開出之支
    票，由丁○○負責將票款存入己○○帳號，以供支票兌現。
    被上訴人並於載有82張支票且記明「左列支票明細共82張票
    ，係己○○為發票人，而由佳浩公司簽發使用，本人負責該
    等支票兌現，若有未兌現之情事，本人等願負責償還之責」
    、「左項所列支票，係佳浩公司負責人己○○發票人，為佳
    浩公司所使用，本人負責該等支票兌現，如有不兌現情事，
    全由本人負責償還（支票明細共二張紙，總共82張票）」之
    支票明細表上簽名，就上開82張支票票款債務而為履行承擔
    。詎被上訴人丁○○竟未依前揭履行承擔契約之約定將票款
    存入己○○帳號，致支票經提示，因存款不足遭退票。被上
    訴人丁○○依前揭與己○○之履行承擔契約之約定，就系爭
    支票有付款義務，己○○依約得請求被上訴人丁○○付款。
    因己○○已將該債權讓與上訴人，上訴人乃本於前揭己○○
    與被上訴人間之履行承擔契約及己○○與上訴人間之債權讓
    與之法律關係提起本訴，並以起訴狀繕本之送達為債權讓與
    之通知，請求被上訴人給付上訴人3,670,252 元及自起訴狀
    繕本送達翌日起至清償日止，按年息5%計算之法定遲延利息
    。
二、被上訴人則以：己○○於93年10月13日前原為佳浩公司董事
    ，被上訴人丁○○為己○○之母。佳浩公司乃被上訴人丁○
    ○出資並提供土地且當連帶保證人向銀行貸款，於83年8 月
    間所設立，委由己○○經營管理。93年9 月、10月間，被上
    訴人其他子女發現己○○另於台中縣大雅鄉○○村○○街32
    號設立與佳浩公司同類之鼎記木業有限公司，自任負責人。
    且意圖掏空佳浩公司，以佳浩公司為鼎記公司連帶借款人或
    保證人方式，向中租迪和股份有限公司違法借貸。經發覺己
    ○○為佳浩公司董事乙職乃遭撤換，改由被上訴人丁○○任
    佳浩公司董事。如己○○所簽發支票，確與佳浩公司業務有
    關，自應由佳浩公司負承擔兌現之責任，若為其個人使用，
    或與佳浩公司業務無關，亦無應由被上訴人丁○○負責兌現
    償還之理。上訴人主張自己○○受讓債權，所提出有被上訴
    人丁○○簽名捺指印之支票登記表，係被上訴人於田裡忙於
    農事時，己○○、甲○○夫妻帶其女兒至田裡找被上訴人，
    以銀行對保用為由，要求被上訴人簽名捺指印，當時，其上
    只列印支票明細，並無附記手寫文字，該手寫文字應係己○
    ○於誆騙被上訴人簽名後所自加，待上訴人聲請假扣押，被
    上訴人始知受騙，乃於94年1 月18日委託律師發函撤銷於支
    票明細上簽名、捺指印之意思表示。己○○對被上訴人並無
    債權存在，自無債權可讓與其妻之上訴人，是上訴人對被上
    訴人即無債權存在。況上訴人所提出支票登記表二，其上並
    未列支票金額及用途，欲被上訴人負責，亦有悖常情等語，
    資為抗辯。
三、兩造前揭主張及抗辯，雙方所爭執之重點在於上訴人所執有
    經被上訴人簽名捺指印之支票登記表，其上除列印有82張支
    票明細表外，於被上訴人簽名捺指印時，是否已有「左列支
    票明細共82張票，係己○○為發票人，而由佳浩公司簽發使
    用，本人負責該等支票兌現，若有未兌現之情事，本人等願
    負責償還之責」、「左項所列支票，係佳浩公司負責人己○
    ○發票人，為佳浩公司所使用，本人負責該等支票兌現，如
    有不兌現情事，全由本人負責償還（支票明細共二張紙，總
    共82張票）」之手寫文字，被上訴人是否有與己○○達成履
    行承擔債務之協議，允就己○○開出之各該支票，負責將票
    款存入己○○帳號內以供兌現，否則即應對各該支票因存款
    不足遭退票負責，己○○即得據以請求被上訴人履行給付票
    款債務之約定？爰分析審酌如下：
　(一)查己○○原為佳浩公司負責人，佳浩公司負責人於93年10月
  　14日變更為被上訴人丁○○，此有公司變更登記表兩份在卷
    可按。而佳浩公司變更負責人後，曾於93年10月25日簽立協
    議書，就系爭己○○因佳浩公司所簽發之個人支票，由佳浩
    公司承受負責兌現，而己○○亦必須同意向中華商業銀行簽
    訂借款約定書，以使中華商業銀行解凍所凍結佳浩公司之融
    資資金。此均為兩造所不爭。
  (二)上訴人所執有據以主張權利之支票登記表，其上除列印有82
    張支票明細表外，固有以手寫上述文字於其右側空白處，並
    由被上訴人簽名捺指印。惟該手寫文字之內容，僅係本人負
    責該支票兌現，本人負責償還，並非直接記載被上訴人之姓
    名，亦無明確之相對人，不能證明該手寫文字之相對人是己
    ○○或上訴人，上訴人據以主張係被上訴人與己○○達成履
    行承擔之協議云云，已滋疑義。又該82張系爭支票金額高達
    700餘萬元，上訴人據以請求給付之金額亦達367萬餘元，關
    係於契約當事人之權利義務如此鉅大，理應以正式契約記明
    雙方權利義務，以杜日後爭議，豈會如此草率行事，僅只在
    列印之支票明細表旁空白處，另以手寫上述無雙方當事人姓
    名之文字，且只由履行承擔債務之一方簽名捺指印。況該系
    爭82張支票，既係佳浩公司原負責人己○○簽發，為佳浩公
    司所使用，屬公司之債務，又曾協議由佳浩公司負責，被上
    訴人豈有以其個人身分，願在毫無對待條件下，片面承擔其
    票款債務之道理？
  (三)被上訴人就前述其簽名捺指印之支票登記表，係以當時其上
    只列印支票明細，並無附記之手寫文字，且係己○○與上訴
    人夫妻帶同其女兒至田裡找被上訴人，以銀行對保用為由，
    要求被上訴人在該支票登記表上簽名捺指印，嗣被上訴人簽
    名後，始被加上該手寫文字，待上訴人聲請假扣押（台中地
    院93年度裁全字第6530號果股），被上訴人始知受騙，乃於
    94年1 月18日委託律師發函撤銷於支票明細上簽名捺指印之
    意思表示。上訴人曲解為該存證信函稱「己○○騙稱銀行對
    保例行文件」（意即有寫文字之文件，並非空白紙），未稱
    只有簽名無其他文字，而主張撤銷上訴人執以假扣押之讓與
    書，此即可認定被上訴人主張簽名時無約定之文字，並非實
    在云云，顯非有據。另上訴人以庚○○供證：「當時己○○
    有拿資料請其影印，影印之資料應該有一張紙是有這些文字
    ，知道是一壘密密麻麻的數字資料，且其向被上訴人說以後
    要簽名之前須先看一下內容，或是其他的兒女在場。當時被
    上訴人有講其簽名如能夠讓兒女們圓滿解決事情，不要讓兒
    女們相互爭吵就好」等語，即可證明簽名當時就有約定之文
    字。然證人庚○○所證述上情，已是在被上訴人簽名後，經
    告知其他子女，而發覺有異，乃要求己○○交付影印資料，
    供確認所簽署內容是否確為銀行對保資料，故己○○請庚○
    ○影印之資料有前揭手寫文字，並不能證明被上訴人簽名當
    時就已經有該手寫文字，上訴人之論述，顯然倒果為因，不
    足遽採。又被上訴人縱曾對庚○○講其簽名如能夠讓兒女們
    圓滿解決事情，不要讓兒女們相互爭吵就好，此非必表示被
    上訴人簽名當時就已有前揭手寫文字。至被上訴人於索得其
    所簽署之影印資料後，既有委託律師發函撤銷其簽名、捺指
    印之意思表示，且隨即在上訴人提本件訴訟中，提出抗辯，
    是以上訴人質疑被上訴人收到影印本後，為何未即提出異議
    ，亦非事實。
  (四)又前揭手寫文字之內容，既以「己○○為發票人，而由佳浩
    公司簽發使用」為前提，且載明「本人負責該等支票兌現，
    如有不兌現情事，全由本人負責償還」。而己○○於本審並
    不諱言其另「以我太太甲○○的名義另成立鼎記公司，後來
    才又登記為我的名義」，雖其又謂「佳浩、鼎記是同屬一家
    公司」云云，然佳浩公司設於「神岡鄉」，鼎記公司則係設
    於「大雅鄉」，顯非同一公司，上訴人並未舉證證明系爭支
    票確係使用於佳浩公司。若為鼎記公司所簽發使用，自不在
    負責兌現償還之列。據證人即賢發、賢能公司負責人壬○○
    證稱：「我有看過他們的貨車寫鼎記公司」；證人即伯僑塗
    裝廠負責人乙○○證稱：其所收己○○的私人票，並沒有佳
    浩公司背書；證人即豪輪汽車股份有限公司負責人辛○○證
    稱：「至大雅鄉牽車修理」、「（車子修理完畢後）我將車
    子牽回大雅鄉的公司，是甲○○拿支票給我的」。則上述證
    人所持支票，是否係與佳浩公司交易而取得，已生疑義。
  (五)再就該手寫文字所載「本人負責該等支票兌現，如有不兌現
    情事，全由本人負責償還」之文義觀之，縱該系爭支票有不
    兌現情事，亦僅可解釋為須對持有該支票之人「負責償還」
    而已，上訴人執此主張「己○○即得請求其履行給付系爭票
    據債務」云云，不足遽採。是上訴人以「己○○有請求被上
    訴人履行系爭票據債務之權利」、「己○○再將其權利讓與
    上訴人」為由，訴請被上訴人履行債務，殊屬無據。
四、綜上所述，本件上訴人所執有據以主張權利之支票登記表，
    其上手寫文字之內容，非但無明確之雙方當事人，而且只交
    由所謂承擔債務之一方簽名捺指印，顯然失之草率，與系爭
    票款債務金額高達數百萬元，契約當事人權利義務之鉅大，
    難以並論。是姑勿論被上訴人辯以該手寫文字係其簽名後始
    為己○○及上訴人所自加乙節，是否為真，亦不能單憑上開
    文字內容，即認定被上訴人之簽名捺指印，即係其與己○○
    雙方達成履行承擔債務之協議，被上訴人對己○○承諾願就
    系爭支票因存款不足遭退票負責，己○○得據以請求被上訴
    人履行給付該票款債務。從而，上訴人主張被上訴人丁○○
    已與己○○達成履行承擔系爭票款債務之契約，依約對被上
    訴人丁○○取得債權，因己○○已將該債權讓與上訴人，上
    訴人乃本於己○○與被上訴人間之履行承擔契約及己○○與
    上訴人間之債權讓與之法律關係，訴請求被上訴人給付3,67
    0,252 元及自起訴狀繕本送達翌日起至清償日止，按年息5%
    計算之法定遲延利息，即非有據，不應准許。原審判決駁回
    上訴人之訴及其假執行之聲請，並無不合。上訴意旨指摘原
    判決不當，求予廢棄改判，為無理由，其上訴應予駁回。
五、本件事證已臻明確，兩造所提其餘攻擊防禦方法及舉證，與
    判決結果不生影響，爰不一一論述。
六、據上論結，本件上訴為無理由，依民事訴訟法第449條第1項
    、第78條、第85條第1項，判決如主文。
中　　華　　民　　國　　96　　年　　6 　　月　　6 　　日
          　　　　民事第五庭　　審判長法  官　林陳松
                            　　　　　法  官　王重吉
                            　　　　　法  官　古金男
以上正本係照原本作成。
如對本判決上訴，須於收受判決送達後二十日內向本院提出上訴
書狀，其未表明上訴理由者，應於提出上訴後二十日內向本院提
出上訴理由書（須按他造人數附具繕本）。
上訴時應提出委任律師為訴訟代理人之委任狀。具有民事訴訟法
第四百六十六條之一第一項但書或第二項之情形為訴訟代理人者
，另應附具律師及格證書及釋明委任人與受任人有該條項所定關
係之釋明文書影本。
　　　　　　　　　　　　　　　　　　　書記官　詹錫朋
中　　華　　民　　國　　96　　年　　6 　　月　　7 　　日
                                                      Ｃ
